【裁判字號】    95,交聲,420
【裁判日期】    951211
【裁判案由】    違反道路交通管理處罰條例聲明異議
【裁判全文】
臺灣桃園地方法院交通事件裁定       95年度交聲字第420號
原處分機關  交通部公路局新竹區監理所桃園監理站
異  議  人
即受處分人  甲○○
上列異議人即受處分人因違反道路交通管理處罰條例案件，不服
交通部公路總局新竹區監理所桃園監理站中華民國95年8 月9 日
桃監裁罰字第裁52-ZFC025570號違反道路交通管理事件裁決書所
為處分，聲明異議，本院裁定如下：
    主  文
原處分撤銷。
甲○○汽車行駛於高速公路，而不遵管制之規定，處罰鍰新臺幣
參仟元，並記違規點數壹點。
    理  由
一、原舉發及處分意旨略以：異議人甲○○於民國九十四年十二
    月二十六日上午九時七分許，駕駛車牌號碼○七九○—HD號
    自小客車，行經國道三號高速公路南下九十四點四公里處時
    ，不依規定保持行車安全距離，依道路交通管理處罰條例第
    三十三條第一項規定，裁處異議人罰鍰新臺幣（下同）六千
    元，並依同條例第六十三條第一項規定，記違規點數一點。
二、異議意旨略以：異議人於二十年前即已搬離戶籍地「桃園縣
    龜山鄉兔坑村一八鄰大湖頂七九號」，改居住於「桃園縣龜
    山鄉○○村○○○街七七巷六號」，是異議人並未收到本件
    舉發違規通知單，並非故意延繳罰款，原處分機關逕予裁決
    ，顯有違誤，為此請准予撤銷原處分，另為適法處分等語。
三、按行為後法律或自治條例有變更者，適用行政機關最初裁處
    時之法律或自治條例。但裁處前之法律或自治條例有利於受
    處罰者，適用最有利於受處罰者之規定，行政罰法第五條定
    有明文。查本件異議人即受處分人行為後，道路交通管理處
    罰條例第三十三條，業於九十四年十二月二十八日修正公布
    ，並於九十五年七月一日施行，比較修法前後對於汽車行駛
    於高速公路而不遵管制規定之違規行為之罰則，均處汽車駕
    駛人三千元以上六千元以下罰鍰，並記違規點數一點，依行
    政罰法第五條規定，自應適用行政機關最初裁處時之法律即
    修正後道路交通管理處罰條例第三十三條第一項、第六十三
    條第一項第一款之規定論處。次按汽車行駛高速公路，前後
    兩車間之行車安全距離，在正常天候狀況下，車速每小時九
    十公里以上一百公里以下者，小型車最少應保持四十五公尺
    之安全距離，高速公路管制規則第六條規定可資參照。
四、經查：
(一)、異議人即受處分人於九十四年十二月二十六日九時七分許，
    駕駛車牌號碼：○七九○—HD號自小客車，行經國道三號高
    速公路南下九十四點四公里處時，因不依規定保持行車安全
    距離（時速一百零三公里，至少應保持四十五公尺，實距不
    足）之違規，為警逕行舉發，嗣經新竹區監理所桃園監理站
    ，以桃監裁罰字第裁52-ZFC025570號違反道路交通管理事件
    裁決書，裁處罰鍰六千元，並記違規點數一點之事實，有內
    政部警政署國道公路警察局公警局交字第ZFC025570 號舉發
    違反道路交通管理事件通知單、新竹區監理所桃園監理站桃
    監裁罰字第裁52-ZFC025570號違反道路交通管理事件裁決書
    各一份在卷可稽。異議人於本院調查時，對於其有於上開時
    、地，駕駛上開車輛，未與前車保持法定行車安全距離等情
    亦是認之，並有內政部警政署國道公路警察局第六警察隊九
    十四年十二月二十六日採證照片一張附卷可稽。是異議人駕
    車未與前車保持法定行車安全距離之違規行為，至為明確。
(二)、上開違規情形，依修正後道路交通管理處罰條例第三十三條
    第一項、第六十三條第一項第一款規定，應處汽車駕駛人三
    千元以上六千元以下罰鍰，並記違規點數一點；而依違反道
    路交通管理事件統一裁罰基準表之規定，其裁量標準係根據
    受處分人逾越應到案期限日數之久暫，設有異其處罰金額之
    裁量標準，揆其旨，顯認「逾越應到案期限」屬可責原因之
    一，逾期越久，可責程度越高，方有從重裁罰之必要；準此
    以解，得將此「逾越應到案期限」納為「裁量事項」以酌定
    應處罰鍰金額之前提，自須以受處分人就「逾越」之情形具
    有可歸責之事由存在為限。而本件上開違規通知單載明本件
    異議人應到案日期為「九十五年二月十六日」；而依內政部
    警政署國道公路警察局第六警察隊檢送本院之國道公路警察
    局送達證書載明本件違規通知單係於「九十五年四月十四日
    」始以寄存送達之方式寄存於異議人之戶籍地「桃園縣龜山
    鄉兔坑村一八鄰大湖頂七九號」，姑不論該址是否仍為異議
    人之住居所，然因該舉發通知單寄存以至其後送達之日期，
    均顯已逾上開舉發通知單所載異議人應到案之日期，是異議
    人縱有逾應到案期限仍未繳納罰鍰之情事，亦顯無任何可歸
    責之事由存在，則其在無責之情況下「逾越應到案期限」，
    原處分機關自不得將此情形納為裁量事項。原處分機關逕以
    最高額裁處異議人罰鍰，其據為裁量所審酌之基礎事實，顯
    有違誤，原處分即難謂為適當。
(三)、另按處理違反道路交通管理事件，有關文書送達之程序，依
    行政程序法之規定；送達由行政機關自行或交由郵政機關送
    達；送達，於應受送達人之住居所、事務所或營業所為之；
    於應送達處所不獲會晤應受送達人時，得將文書付與有辨別
    事理能力之同居人、受僱人或應送達處所之接收郵件人員；
    送達，不能依前二條規定為之者，得將文書寄存送達地之地
    方自治或警察機關，並作送達通知書兩份，一份黏貼於應受
    送達人住居所、事務所、營業所或其就業處所門首，另一份
    交由鄰居轉交或置於該送達處所信箱或其他適當位置，以為
    送達，違反道路交通管理事件統一裁罰基準及處理細則第五
    條，行政程序法第六十八條、第七十二條第一項前段、第七
    十三條第一項、第七十四條第一項分別定有明文。本件違規
    通知單雖經內政部警政署國道公路警察局第六警察隊向「桃
    園縣龜山鄉兔坑村一八鄰大湖頂七九號」寄存送達，此有內
    政部警政署國道公路警察局第六警察隊書函、國道公路警察
    局送達證書之影本在卷可稽，然異議人於本院調查時陳明：
    上址房屋於二十年前即已倒塌，我於二十年前即已搬離上址
    等語，並有其拍攝該址之已倒塌房屋照片四張；及桃園縣龜
    山鄉兔坑村村長出具之證明書一份（載明甲○○位於桃園縣
    龜山鄉兔坑村一八鄰大湖頂七九號房屋於二十年前即已倒塌
    ，一切寄至上址之信件，均無法送達等情），是上開違規通
    知單亦難認已寄存送達於異議人，一併敘明。
五、綜上，原處分機關逕以最高額裁處異議人罰鍰，其據為裁量
    所審酌之基礎事實顯有違誤，原處分即難謂為適當。異議人
    聲明異議意旨指摘原處分不當，為有理由，自應由本院將原
    處分撤銷，另為裁定如主文第二項所示。
六、據上論斷，應依修正前道路交通管理處罰條例第三十三條第
    一項、第六十三條第一項第一款，道路交通案件處理辦法第
    二十條前段，裁定如主文。
中    華    民    國    95    年    12    月    11    日
                  交通法庭    法  官  尹  良
以上正本證明與原本無異。
如不服本裁定，應於裁定送達後5 日內向本院提出抗告狀。
                              書記官  廖宜政
中    華    民    國    95    年    12    月    11    日


司法院資訊處製作；財團法人民間司法改革基金會備份。
